臺灣桃園地方法院行政訴訟判決　
110年度交字第413號
原      告  朱閩霞  

被      告  桃園市政府交通事件裁決處
                      設桃園市○○區○○路00號7~8樓
代  表  人  張丞邦    住同上
訴訟代理人  黃一鳴律師
上列當事人間交通裁決事件，原告不服被告民國110年8月25日桃
交裁罰字第58-ZFA261337號裁決，提起行政訴訟，本院判決如下
：
    主  文
原告之訴駁回。
訴訟費用新臺幣參佰元由原告負擔。
    事實及理由
壹、程序部分
一、本件原告不服被告於民國110年8月25日以桃交裁罰字第58-Z
    FA261337號裁決書（下稱原處分）所為之裁決，向本院提起
    撤銷訴訟，依兩造書狀所述各節及卷內資料所示，本件事證
    已臻明確，本院認無經言詞辯論之必要，爰依行政訴訟法第
    237 條之7 之規定，不經言詞辯論而為判決。
貳、實體部分
一、事實概要：
　　原告駕駛車牌號碼000-0000號自用小客車（下稱系爭車輛）
    ，於民國110年5月26日上午9時48分許，行駛國道3號南向74
    .3公里處時，因有「行駛高速公路未依規定行駛車道者－小
    型車未以規定之最高速度行駛」，被國道公路警察局第六公
    路警察大隊樹林分隊（下稱舉發機關）員警以檢定合格之科
    學測速儀器測速並拍照取證，遂依道路交通管理處罰條例（
    下稱道交條例）第33條第1項第3款規定，以國道警交字第ZF
    A261337號舉發違反道路交通管理事件通知單（下稱系爭舉
    發單），舉發原告有「行駛高速公路未依規定行駛車道者－
    小型車未以規定之最高速度行駛」之違規行為，並載明應到
    案日期為110年8月5日前。嗣原告於110年6月28日向被告提
    出申訴，經被告函請舉發機關就原告陳述事項協助查明，舉
    發機關函復依規定舉發尚無違誤；被告於110年8月25日以原
    告於上開時、地有「行駛高速公路未依規定行駛車道者－小
    型車未以規定之最高速度行駛」之違規事實，依道交條例第
    33條第1項第3款、第63條第1項，以桃交裁罰字第58－ZFA261
    337號（下稱原處分）對原告裁處罰鍰新臺幣（下同）3,000
    元，並記違規點數1點，原處分於110年8月27日對原告送達
    。原告不服，於110年9月6日向本院提起行政訴訟。
二、原告起訴主張：
　　本人駕駛車輛是行駛於該道路之內側車道，車速確實比被超
    車之車輛速度快，只是完成超車後，尚無法安全回到外線車
    道。車速時速96公里，不足以作為裁罰依據，蓋車輛行駛於
    高速公路，狀況千變萬化，可能車道前之車輛減速，本人為
    保持安全距離也減速，在內線超車應以安全為最高原則等語
    ，並聲明：原處分撤銷。
三、被告則以：
  ㈠按道交條例第7條之2第2項第5款規定：「前項第七款之科學
    儀器應採固定式，並定期於網站公布其設置地點。但汽車駕
    駛人之行為屬下列情形之一者，不在此限：五、未依規定行
    駛車道。」、第33條第1項第3款規定：「汽車行駛於高速公
    路、快速公路或設站管制之道路，不遵使用限制、禁止、行
    車管制及管理事項之管制規則而有下列行為者，處汽車駕駛
    人新臺幣三千元以上六千元以下罰鍰：三、未依規定行駛車
    道。」、第63條第1項第1款規定略以：「汽車駕駛人有下列
    各款所列條款之一者，除依原條款處罰鍰外，並予記點：一
    、有第三十三條第一項…情形之一者，各記違規點數一點。
    」。
　㈡復按高速公路及快速公路交通管制規則第8條第1項第3款規定
    ：「汽車行駛高速公路及快速公路，其車道之使用，除因交
    通事故及道路施工依臨時或可移動標誌指示或交通勤務警察
    指揮外，應依設置之交通標誌、標線或號誌之規定，無設置
    者，應依下列規定︰三、內側車道為超車道。但小型車於不
    堵塞行車之狀況下，得以該路段容許之最高速限行駛於內側
    車道。」。易言之，高速公路之內側車道為超車道，小型車
    除於「交通壅塞」或「不堵塞行車，以該路段容許之最高速
    限行駛」外，均不得任意佔用內側車道行駛，以確保高速公
    路之車流順暢，避免造成交通壅塞之情形。末按道路交通安
    全規則第105條規定：「汽車行駛於高速公路、快速公路或
    設站管制之道路，應遵守其管制之規定。」。
  ㈢內政部警政署國道公路警察局第六公路警察大隊110年8月11
    日國道警六交字第1106703364號函略以：「…查本大隊執勤
    員警於110年5月26日9時48分許，在國道3號公路南向74.3公
    里路段，發現旨揭車輛於路況正常下，未依最高速限行駛於
    內側車道(該路段一般車輛最高速限110公里)，遂以雷射測
    速照相系統照相採證(當時行速96公里/小時，測距106.3公
    尺)，經按採證照片比對車型、車號(日產、銀色、轎式之自
    小客車)無誤後，爰依法舉發，並無不當…另經檢視雷射測速
    照相系統採證照片及輔以攝影機錄影採證資料，前述路段當
    時車流尚正常，並未發現有阻礙旨揭車輛加速情事，爰旨揭
    車輛未能以最高速限行駛及未超車時持續占用內側車道，核
    本案違規屬實，爰依據道交條例第33條第1項第3款『未依規
    定行駛車道』之規定舉發…」。
  ㈣本案使用雷射測速儀規格：200Hz照相式，廠牌：LTI，型號
    ：TruCAM II，器號：TC007084，係由財團法人工業技術研
    究院檢定合格之精密儀器，檢定合格單號碼為J0GB0000000
    ，並有經濟部標準檢驗局委託財團法人工業技術研究院於11
    0年5月18日出具之雷射測速儀檢定合格證書可證；再者，員
    警使用之雷射測速儀，檢定日期為110年5月17日，有效期限
    至110年5月31日（涵蓋原告違規行為時點），足徵本件測速
    儀具有高度準確性，所測得之速度採證值具公信力，可供執
    法採證之用，而雷射測速儀顯示原告車輛當時行車速度為每
    小時96公里，足認原告所有號牌ALP-2001號自小客車確有於
    110年5月26日9時48分許，以行車速度96公里之時速行駛於
    系爭路段之行為事實，堪可認定。
  ㈤按交通警察製單舉發違反道路交通管理處罰條例所列之違規
    事實，本質上為行政處分，係公務員基於職務上之權力，依
    法就特定之具體事件所為之具公法上效果之單方面行政行為
    ，基於公務員為公法上行為具有公信力之原則，該行政行為
    當可被推定為真正，其據以依法處分之事實認定亦為正確無
    誤。準此，原舉發員警舉發交通違規案件時，僅需確信當時
    儀器所測定之數據為真並無誤時，自可依法賦予之職權依法
    告發。
  ㈥本件系爭車輛行駛之車道為內側車道，自應適用高速公路及
    快速公路交通管制規則第8條第1項第3款但書之限速規定，
    而應於無堵塞行車之狀況下以最高速限限即時速110公里行
    駛於內側車道。又高速公路之內側車道，原本即係超車道，
    並非係供駕駛人長時間占用行駛之車道，準此，駕駛人如自
    認無法達到或保持以該路段容許之最高速限行駛，則自不應
    任意占用內側車道行駛，以確保高速公路之車流順暢，避免
    造成交通壅塞之情形。況且本件原告駕駛系爭車輛行駛占用
    高速公路之內側車道，其行車速度僅為時速96公里，自不得
    占用行駛高速公路之內側車道。
  ㈦是以，系爭車輛因有「行駛高速公路未依規定行駛車道者-小
    型車未以規定之最高速度行駛」之情，是該當道交條例第33
    條第1項第3款規定所定要件等語置辯，並聲明：原告之訴駁
    回。
四、本院之判斷：
  ㈠按道交條例第33條第1項第3款規定：「汽車行駛於高速公路
    、快速公路或設站管制之道路，不遵使用限制、禁止、行車
    管制及管理事項之管制規則而有下列行為者，處汽車駕駛人
    新臺幣3,000元以上6,000元以下罰鍰：…三、未依規定行駛
    車道。」，同條例第63條第1項第1款規定：「汽車駕駛人有
    下列各款所列條款之一者，除依原條款處罰鍰外，並予記點
    ：一、有第33條第1項、…情形之一者，各記違規點數1點。
    」。
  ㈡查前揭事實概要欄所載之事實，除原告爭執其完成超車後，
    尚無法安全回到外線車道，車速時速96公里，不足以作為裁
    罰依據，可能車道前之車輛減速，其為保持安全距離也減速
    外，其餘為兩造所不爭執，有系爭舉發單（本院卷第42頁）
    、原告申訴資料（本院卷第46頁）、內政部警政署國道公路
    警察局第六公路警察大隊110年8月11日國道警六交字第1106
    703364號函暨所附採證照片、財團法人工業技術研究院雷射
    測速儀檢定合格證書、採證光碟（本院卷第30至36頁）、原
    處分（本院卷第38頁）在卷可稽，核堪採認為真實。
  ㈢又本院依職權勘驗採證光碟，勘驗結果為「影像為員警在高
    速公路陸橋從上往下拍攝之錄影畫面，日期為『2021.05.26』
    。於影片時間1分22秒許，系爭車輛自畫面右上角出現，並
    在內側車道直行，當時路況順暢，系爭車輛與前方車輛距離
    至少有100公尺以上，其後方並緊跟二部車輛。影片時間1分
    27秒許，系爭車輛後方之第二部黑色車輛（下稱黑車）變換
    車道進入中線車道，並在中線車道持續加速逐漸超越系爭車
    輛。於影片時間1分41秒許，黑車在中線車道，車頭已超越
    系爭車輛，其後方150公尺內均無其他車輛。而系爭車輛仍
    在內側車道直行，亦無顯示方向燈，並無切回中線車道之意
    圖。」，此有勘驗筆錄1份在卷（見本院卷第48頁）可稽，
    該勘驗筆錄並寄送予兩造表示意見，被告回覆無意見等語，
    此有桃園市政府交通事件裁決處111年3月2日桃交裁申字第1
    110019101號函可證（見本院卷第56頁），而原告於111年3
    月8日收受上開勘驗筆錄後，迄未表示意見，此有本院行政
    訴訟庭送達證書1 紙可稽。原告雖主張上開事由，惟依據本
    院前開勘驗結果，原告系爭車輛與前方車輛距離至少有100
    公尺以上，其後方並緊跟2輛車輛，原告車前方既然無其他
    車輛阻擋，復行駛於內側車道，依上開規定，小型車僅得於
    不堵塞行車之狀況下，以時速110公里之最高速限行駛於該
    車道，惟原告僅以時速96公里行駛於該車道上，原告之行為
    確已違反應依最高速限行駛於內側車道之規定，原告之主張
    ，尚不足採。
五、綜上所述，原告於事實概要欄所載時、地，有之違規行為，
    事證明確，經被告於110年8月25日依道交條例第33條第1項
    第3款、第63條第1項規定，以原處分裁處原告罰鍰3,000元
    ，並記違規點數1點，核無違誤。原告訴請撤銷原處分，為
    無理由，應予駁回。
六、本案判決基礎已臻明確，兩造其餘攻擊防禦方法及訴訟資料
    ，經本院審核後，認與判決結果不生影響，且無調查之必要
    ，爰不一一論述及調查，併此敘明。
七、第一審裁判費為300元，依法應由敗訴之原告負擔，且係原
    告於起訴時繳納，爰確定第一審訴訟費用如主文第2項所示
    。
八、結論：原告之訴為無理由，依行政訴訟法第98條第1項前段
    、第237條之8第1項，判決如主文。
中　　華　　民　　國　　111 　年　　3 　　月　　31　　日
                  行政訴訟庭　法　官　徐  培  元 
上為正本係照原本作成。
如不服本判決，應於判決送達後20日內，向本院提出上訴狀並表
明上訴理由（原判決所違背之法令及其具體內容或依訴訟資料可
認為原判決有違背法令之具體事實），其未載明上訴理由者，應
於提出上訴後20日內向本院補提理由書（上訴狀及上訴理由書均
須按他造人數附繕本，如未按期補提上訴理由書，則逕予駁回上
訴），並應繳納上訴裁判費新臺幣750元。
中　　華　　民　　國　　111 　年　　3 　　月　　31　　日
                              書記官  吳  文  彤